【裁判字號】    97,交聲,354
【裁判日期】    980527
【裁判案由】    聲明異議
【裁判全文】
臺灣屏東地方法院交通事件裁定         97年度交聲字第354號
聲  請  人  交通部公路總局高雄區監理所屏東監理站
異  議  人  乙○○  56歲民.
即受處分人
上列受處分人因違反道路交通管理處罰條例案件，對於交通部公
路總局高雄區監理所屏東監理站民國97年9 月22日之裁決（屏監
違字第裁82-V00000000-0號），聲明異議，本院裁定如下：
    主  文
異議駁回。
    理  由
一、原處分意旨略以：異議人即受處分人 (下稱：異議人）乙○
    ○所有車牌號碼908-CDB 號重型機車，於民國 (下同）97年
    3 月15日上午11時10分許，行經屏東縣屏東市○○路菸廠巷
    時，被警舉發有「汽車駕駛人駕車行經有燈光號誌管制之交
    岔路口闖紅燈」及「經制止並鳴笛拒絕停車接受稽查而逃逸
    」等違規情事，有屏東縣警察局屏警交字第V00000000 號舉
    發違反道路交通管理事件通知單可參，並經舉發單位查覆上
    揭車輛違規事實明確。爰依道路交通管理處罰條例第53 條
    第1 項、第60條第1 項暨違反道路交通管理事件統一裁罰基
    準表第53條第1 項 (機車部份）及第60條第1 項裁處異議人
    繳納罰款合計新台幣 (下同）10,500元，核無違誤。
二、異議意旨略以：(一)非車主本人乘騎違規，異議人家中僅有孤
    兒寡母兩人，而小犬於97年2 月14日方被人從斜巷衝撞骨折
    急診送醫 (肇事者逃逸）。97年2 月15日接受右肱骨骨折手
    術甫於同年月26日出院，右手仍需懸掛三角肩帶，托住用鋼
    片固定斷掉的右上臂，防止滑脫或歪斜導致無法密合，所以
    右手無法使力與長時間伸直，尚在做物理治療。機車油門在
    右手把，如何能行進間，同時使用左手轉動右手把油門催油
    ？(二)舉發之員警係「目測取締」，車牌號碼字母「V 」、「
    Y 」不分，員警開紅單搞烏龍。現今連有照相的違規都會凸
    槌了，何況目測取締! 報載縣警局長指示：員警取締交通違
    規，偏重拍照取締，一切依照片為準，讓民眾心服口服，靠
    目測取締沒有拍下照片，只要申訴一定撤銷。為此聲明異議
    ，求為撤銷原處分。
三、查異議人乙○○所有車牌號碼908-CDB 號重機車，經人騎駛
    前於97年3 月15日上午11時10分許，行經屏東縣屏東市○○
    路菸廠巷路段時，因被舉發有「駕車行經有燈光號誌管制之
    交岔路口闖紅燈」、「違反處罰條例之行為，拒絕停車接受
    稽查而逃逸」等違規情事，有屏東縣政府警察局屏東分局屏
    警交字第V00000000 號違規事件舉發通知單暨採證照片附卷
    可按，並據異議人不爭執系爭重型機車為其所有之事實；異
    議人雖以前開情詞燈辯，惟查：
  (一)本件原舉發機關舉發本件違規係執勤員警於97年3 月15日上
    午10時至12時，於屏東縣屏東市○○路段執行交通稽查勤務
    ，車牌號碼908-CDB 號機車行經單記違規時、地，駕駛（男
    性）在行經屏東縣屏東市○○路與菸廠路口時闖越紅燈，經
    執勤員警當場嗚笛並以紅色旗幟指揮示意停車，惟車牌號碼
    908-CDB 號車駕駛未做停車必要處置，拒絕受檢且加速駛離
    現場，執勤員警為避免追逐造成車牌號碼908-CDB 號車駕駛
    及其他車輛不必要危險，隨即記下車號逕行舉發等情，有屏
    東縣政府警察局屏東分局97年8 月25日屏警分交字第097002
    1441號函在卷可稽。證人即當日執勤之甲○○警員亦到院證
    述：現場是民生路菸廠西巷T 字路口，靠近民立廣播電台，
    我看到一位男子戴半罩式安全帽（顏色不詳），騎著機車（
    顏色不詳）闖紅燈，我就搖旗嗚笛示意他停車受檢，他略有
    閃避逃逸，他與我距離不會超過10公尺，所以我有看到車牌
    號碼，我記下車牌號碼之後有問同事丙○○是否亦有看到車
    牌號碼，他所講號碼與我記載相符，證人丙○○站在我跟我
    距離不到5 公尺處等語綦詳，核與證人即當時共同執勤之警
    員丙○○所證：確實有看到違規車號牌，與甲○○看到的一
    致；．．．我們回警局時有查詢車籍資料所述相符。稽諸當
    時是日間、自然光線充足、視野清晰，警員當無辯識錯誤，
    何況又係二名警員共同確認無訛，益證確係異議人所有車牌
    號碼908-CDB 號機車為違規車輛，堪可肯認。
  (二)又按本條例之處罰，受舉發違反道路交通管理事件之受處罰
    人，認為受舉發之違規行為應歸責他人者，應於舉發違反道
    路交通管理事件通知單應到案日期前，檢附相關證據及應歸
    責人相關證明文件，向處罰機關告知應歸責人，處罰機關應
    即另行通知應歸責人到案依法處理。逾期未依規定辦理者，
    仍依本條例各該違反條款規定處罰，道路交通管理處罰條例
    第85條第1 項定有明文。可知受逕行舉發之汽車所有人如認
    舉發之違規事實另有應歸責人，應於原舉發違規通知單指示
    之應到案日期前為之，始得陳報歸責移轉。而查本件原舉發
    違規通知單係違規當日（97年3 月15日填單舉發，指定應到
    案日期：97年4 月25日前）並按異議人戶籍址（屏東縣長治
    鄉○○村○○路613 號）郵務送達，因未會晤異議人或其具
    辨別事理能力之同居人、受僱人，乃經郵政機關於同年3 月
    27日寄存於長治郵局，郵務人員並製作送達通知書二份，一
    份黏貼上址門首，另一份則放置於上址適當處所，以上事實
    有舉發違規事件通知單暨送達證書附卷足按。準此，依行政
    程序法第74條規定，對異議人已生合法送達效力。職故，異
    議人自應按指定應到案日期前申訴或陳報歸責移轉。詎異議
    人未依限到案亦未於期限前自動繳款結案，迄至原處分機關
    於97年7 月29日第一次填掣裁決書（屏監違字第裁82-V0000
    0000號）並送達異議人，始在同年8 月12日提出申訴（有原
    處分機關98年3 月26日高監屏字第0980010630號函可參）。
    再稽諸上開申訴意旨，異議人僅消極否認渠非駕駛人，並無
    陳報應歸責人及檢附相關證據及證明文件，不生陳報歸責效
    力。
四、按道路交通管理處罰條例之立法目的乃為加強道路交通管理
    、維護交通秩序、確保交通安全，其本質在維持行政上之秩
    序，達成國家維持交通秩序之行政目的，可知道路交通管理
    處罰條例所定裁罰，原則上應以違反行政上義務之人即應歸
    責人為處罰對象。是道路交通管理處罰條例關於車輛所有人
    之處罰，申辦移轉歸責時，原登記車主負有舉證義務，處罰
    機關方能依憑據以處理，業據交通部公路總局高雄區監理所
    屏東監理站97年9 月11日高監屏字第0972003237號函解釋在
    案。本件異議人既逾期限未到案，於申訴時復未積極陳報歸
    責移轉，原處分機關依上開「處罰條例」第85條第1 項後段
    規定，仍以異議人為受處分人裁罰，於法有據並無違誤。
五、次按「汽車駕駛人之行為有下列情形之一，當場不能或不宜
    攔截製單舉發者，得逕行舉發：四、不服指揮稽查而逃逸，
    …。」及「汽車駕駛人，行經有燈光號誌管制之交岔路口闖
    紅燈者，處新臺幣1,800 元以上5,400 元以下罰鍰。」、「
    汽車駕駛人，駕駛汽車有違反本條例之行為，經交通勤務警
    察或依法令執行交通稽查任務人員制止時，不聽制止或拒絕
    停車接受稽查而逃逸者，除按各該條規定處罰外，處新台幣
    3,000 元以上6,000 元以下罰鍰」，道路交通管理處罰條例
    第7 條之2 第1 項第4 款及第53條第1 項、第60條第1 項分
    別定有明文。本件異議人既經舉發有上開違反交通秩序罰行
    為，復不能舉證推翻原舉發之事實，原處分機關據以裁罰即
    屬有據，而異議人復逾越應到案日期60日以上未到案經逕行
    裁決，從而原處分機關按「違反道路交通管理事件統一裁罰
    基準表」第53條第1 項、第60條第1 項規定基準（機車部分
    、逾越應到案期限60日以上或逕行裁決），就上開闖紅燈違
    規行為裁罰4,500 元；就前開拒絕稽查逃逸之違規部分裁罰
    6,000 元，合計罰鍰10,500元，另按違反道路交通管理處罰
    條例第63條第1 項規定，分別記違規點數3 點及1 點，合計
    4 點，核無違誤，應予維持，異議意旨求為撤銷原處分，為
    無理由，應予駁回。
六、依道路交通案件處理辦法第19條，裁定如主文。
中    華    民    國    98    年    5     月    27    日
                    交通法庭     法  官   朱盈吉
以上正本證明與原本無異。
如不服本裁定應於裁定送達後5 日內向本院提出抗告書狀敘述抗
告之理由抗告於臺灣高等法院高雄分院。
中    華    民    國    98    年    6     月    3     日
                                 書記官   林祥玉


司法院資訊處製作；財團法人民間司法改革基金會備份。
